【裁判字號】    93,訴,577
【裁判日期】    950216
【裁判案由】    偽造文書等
【裁判全文】
臺灣士林地方法院刑事判決               93年度訴字第577號
公  訴  人  臺灣士林地方法院檢察署檢察官
被      告  戊○○
選任辯護人  張義祖律師
被      告  甲○○
            丁○○  原名：謝.
上列被告等因偽造文書等案件，經檢察官提起公訴（92年度偵字
第8202號、93年度偵字第2453號、93年度偵緝字第475 號），本
院判決如下：
    主  文
戊○○、甲○○共同行使偽造私文書，足以生損害於他人，各處
有期徒刑伍月，如易科罰金，均以參佰元折算壹日。偽造之甲○○、丁○○硅石生物科技股份有限公司民國九十年度各類所得扣
繳暨免扣繳憑單各壹紙、「硅石生物科技股份有限公司」、「由
玉成」印章各壹枚均沒收。
丁○○共同行使偽造私文書，足以生損害於他人，處有期徒刑參
月，如易科罰金，以參佰元折算壹日，緩刑貳年。偽造之甲○○
、丁○○硅石生物科技股份有限公司民國九十年度各類所得扣繳
暨免扣繳憑單各壹紙、「硅石生物科技股份有限公司」、「由玉
成」印章各壹枚均沒收。
    事  實
一、甲○○前於民國81年、82年間曾因偽造有價證券、偽造文書
    、贓物及竊盜案件，分別經臺灣高等法院臺南分院及臺灣臺
    北地方法院判處有期徒刑3 年2 月、3 年6 月、11月及10月
    ，應執行有期徒刑8 年確定，並於85年9 月19日因縮短刑期
    假釋出獄，嗣經撤銷假釋，於87年12月15日入監執行殘刑3
    年5 月又21日；復因侵占案件，分別經臺灣臺北地方法院及
    臺灣高等法院臺南分院各判處有期徒刑1 年6 月及7 月，應
    執行有期徒刑2 年確定，與前揭殘刑接續執行，於90年12月
    6 日因縮短刑期假釋出獄，於92年12月2 日保護管束期滿未
    經撤銷而執行完畢（不構成累犯）。詎戊○○為圖超額貸款
    資金，甲○○則圖住居使用附表房地之利益，竟經乙○○尋
    得丁○○（原名謝得浩，93年11月9 日更名為丁○○），3
    人均明知甲○○、丁○○2 人從未在硅石生物科技股份有限
    公司（以下簡稱：硅石公司）任職，竟共同基於意圖為自己
    不法所有及行使偽造私文書之犯意聯絡，謀議由戊○○以不
    知情之郭麗卿出名為附表所示房地之出賣人，甲○○佯為買
    受人，由毫無資力且以販售彩券為業之丁○○為上開貸款之
    連帶保證人，以附表所示房地設定最高限額抵押權，向臺灣
    人壽保險股份有限公司（以下簡稱：臺灣人壽公司）申請貸
    款新台幣（下同）6,700,000 元，並於獲得臺灣人壽公司核
    貸款項後，除由臺灣人壽公司以核貸款項先行代償附表房地
    原向臺新國際商業銀行（以下簡稱：臺新銀行）設定最高限
    額抵押貸得款項6,000, 000元外，餘款700,000 元由戊○○
    取得供其周轉使用，甲○○則獲得使用附表所示房地之利益
    。謀議既定，戊○○即先持附表房地之所有權狀之資料向臺
    灣人壽公司放款部承辦人員丙○○申辦貸款，丙○○就附表
    所示房地完成看屋及估價手續後，認可進行後續貸款，再由
    甲○○、丁○○提供個人基本資料予戊○○，由戊○○於不
    詳時、地，以不詳方式偽刻「硅石生物科技股份有限公司」
    、「由玉成」印章各1 枚，再偽造內容分別登載甲○○、謝
    得浩90年度於硅石公司任職、各薪資所得為782, 632元、72
    1,532 元等不實事項之甲○○、丁○○硅石生物科技股份有
    限公司90年度各類所得扣繳暨免扣繳憑單各1 紙（以下簡稱
    ：甲○○、丁○○偽造扣繳憑單），並蓋用前揭偽造印章於
    上，而偽造完成甲○○、丁○○硅石公司扣繳憑單各1 紙，
    連同甲○○、丁○○提供之國民身分證影本，交由臺灣人壽
    公司承辦人員丙○○審核而行使之，表彰甲○○、丁○○於
    90年度確於硅石公司任職，分別獲有上述薪資具有資力之意
    ，足生損害於「硅石公司」、「由玉成」及臺灣人壽公司。
    嗣復由戊○○、甲○○、丁○○再承前詐欺取財之單一犯意
    ，於91年10月下旬某日，約同前往臺灣人壽公司，由戊○○
    提供上開偽造甲○○、丁○○扣繳憑單影本予甲○○、丁○○上樓至址設臺北市○○街17號16樓之臺灣人壽公司保戶服
    務中心，分別在「借款申請書」之借款申請人欄照樣填寫基
    本資料，以及現在服務單位為硅石公司、職稱為業務主任、
    業務助理、行業別及服務單位地址係在臺北市○○○路○段
    186 號2 樓之1 等不實資料後，分別在借款人、連帶保證人
    簽名欄署名，結合前已由戊○○送件之偽造甲○○、丁○○
    扣繳憑單資為詐術，欲陷臺灣人壽核貸人員對其等之資力審
    核陷於錯誤，使臺灣人壽公司誤信其等確有資力而准予核貸
    款項並增加核貸金額。嗣臺灣人壽公司承辦人員丙○○親赴
    借款申請書及偽造甲○○、丁○○扣繳憑單、借款申請書上
    所載之硅石公司營業地址即「臺北市○○○路○ 段186 巷2
    樓之1 」實地勘查後，發現該址並無「硅石公司」設址營業
    ，乃未送件作後續審核，戊○○、甲○○、丁○○等3 人始
    未得逞。嗣甲○○與戊○○因貸款不成衍生紛爭，甲○○復
    因而信用破產，始報警處理而循線偵悉上情。
二、案經臺北市政府警察局士林分局報告臺灣士林地方法院檢察
    署檢察官偵查起訴。
    理  由
一、訊據被告戊○○、甲○○、丁○○，被告戊○○固坦承其以
    不知情之郭麗卿出名與被告甲○○就附表房地簽訂不動產買
    賣契約，並代被告甲○○辦理本件房屋貸款，並代為送件至
    臺灣人壽公司申請貸款，並於被告甲○○、丁○○於91年10
    月下旬至臺灣人壽公司填寫借款申請書時曾先到場，惟矢口
    否認犯行，辯稱：伊係附表房地之實際所有權人，伊與被告
    甲○○、丁○○原先均不相識，純係買賣附表房地之關係；
    伊僅係因與臺灣人壽公司承辦人丙○○相熟而代為送件而已
    ，根本不知送件資料內含偽造之甲○○、丁○○扣繳憑單，
    事後被告甲○○亦已證稱係「陳代書」提供偽造之扣繳憑單
    云云；被告甲○○、丁○○則均坦承其等根本未曾於「硅石
    公司」任職，惟於91年10月下旬某日仍前往址設臺北市○○
    街17號16樓之臺灣人壽公司保戶服務中心，2 人且分別在「
    借款申請書」之借款申請人欄填寫基本資料，以及現在服務
    單位為「硅石公司」、職稱、行業別及地址等不實資料後，
    分別在「借款人」、「連帶保證人」簽名欄親自署名後，持
    交臺灣人壽公司承辦人員丙○○申辦貸款，惟被告甲○○辯
    稱：伊並不知送件至臺灣人壽公司之資料內有偽造之扣繳憑
    單，是後來貸款不成，經臺灣人壽公司退件之後伊才知道，
    應當是先前「陳代書」代其包辦貸款事宜未經其同意替其偽
    造，先由「陳代書」先持向其他不詳銀行貸款未果，嗣再轉
    交由被告戊○○提出於臺灣人壽公司行使，伊主觀上並無行
    使偽造扣繳憑單之意，況伊當時任職於熊正工程有限公司，
    為有資力之人，亦無偽造扣繳憑單之必要云云；被告丁○○
    則辯稱：伊係中度肢體障礙，以販賣公益彩券為業，係因「
    楊大哥」即乙○○稱其友人即被告甲○○欲購屋，需人作保
    ，伊始依乙○○之要求至臺北市○○街17號樓上之臺灣人壽
    公司填寫借款申請書並作保，先前伊亦有提供自己之身分證
    及印章給乙○○；伊並不認識戊○○，伊就偽造扣繳憑單、
    詐欺等節亦不知情云云。經查：
(一)附表房地之所有權登記名義人雖係李文政，原欲出賣予郭麗
    卿，嗣買賣契約因故未能履行且經解約，惟實際所有權人均
    仍係被告戊○○，戊○○即由不知情之郭麗卿出名與被告甲○○再就附表房地簽訂不動產買賣契約，並由被告戊○○代
    被告甲○○向臺灣人壽公司申辦貸款，並將貸款所需之附表
    房地所有權狀、被告甲○○、丁○○偽造扣繳憑單各1 紙及
    身分證影本，連同其餘申辦貸款所需資料送件至臺灣人壽公
    司，復由被告甲○○、丁○○於91年10月下旬某日至台北市
    ○○街17號16樓之臺灣人壽公司保戶服務中心親自填寫借款
    申請書，偽載其2 人任職於「硅石公司」等不實資料，嗣因
    丙○○按址查得並無硅石公司營業，始未予核貸等節，已分
    據被告戊○○、甲○○、丁○○坦承不諱，且有借款申請書
    （臺灣士林地方法院檢察署92年度偵字第8202號卷【以下簡
    稱：8202號卷】第193 頁至第194 頁參照）、偽造之扣繳憑
    單影本2 紙（8202號卷第33頁參照）、臺北市士林地政事務
    所92年10月27日北市士地三字第09231755800 號函檢附之附
    表土地、建物登記謄本、地籍異動索引表（8202號卷第150
    頁以下參照；另參見8202號卷第340 頁、第341 頁）、李文
    政及郭麗卿91年8 月23日不動產買賣契約書（8202號卷第
    294 頁參照）、李文政及郭麗卿91年12月26日解約同意書（
    8202號卷第335 頁）、甲○○及郭麗卿91年10月23日不動產
    買賣契約書（8202號卷第40頁至第43頁參照）在卷可稽，核
    與附表房地所有權登記名義人李文政所證大致相符（92年10
    月21日偵訊筆錄，8202號卷第123 頁、第124 頁參照），並
    據證人即臺灣人壽公司承辦人員丙○○於偵訊暨本院審理時
    到庭結證詳確（93年9 月8 日偵訊筆錄，93年度偵緝字第
    475 號卷【以下簡稱：475 號卷】第29頁以下參照；本院95
    年1 月12日審判筆錄第4 頁、第7 頁、第8 頁分別參照），
    則本件向臺灣人壽公司之貸款申請，係由被告戊○○代為辦
    理，並由其送件，送件資料內且包含偽造之扣繳憑單2 紙，
    復由被告甲○○、丁○○親至臺灣人壽公司於借款申請書上
    填載不實且與偽造扣繳憑單所載內容相互符合，略以2 人均
    在硅石公司任職，年薪資所得各為782,632 元、721,532 元
    等不實內容，可以認定。
(二)被告戊○○、甲○○、丁○○固分別以前揭情詞置辯，茲應
    審究者，厥為被告3 人就被訴詐欺、行使偽造之扣繳憑單犯
    行其客觀之行為分擔及主觀上有無犯意之聯絡。經查：
  1.被告甲○○、丁○○部分：
  (1)被告甲○○、丁○○2 人均知悉於借款申請書上填寫基本資
    料並且簽名，分別係表彰其等確有正當職業，有相當收入，
    以此結合其他基本資料，憑以徵信臺灣人壽公司核准貸款，
    仍均於91年10月下旬某日親至臺灣人壽公司於借款申請書上
    攸關臺灣人壽公司是否核貸之基本資料欄位填載伊等均任職
    於「硅石公司」之不實事項，其用意顯在以此詐術，致臺灣
    人壽公司誤認借款人甲○○及連帶保證人丁○○均具一定之
    資力以詐得貸款，至為灼然，被告甲○○辯稱伊無意詐欺；
    被告丁○○辯稱伊並不知情云云，均無可採。
  (2)被告甲○○固又辯稱伊原並不知悉送件資料內包含偽造之扣
    繳憑單等情，係貸款不成嗣遭臺灣人壽公司退件之後，伊始
    知送件資料當中，竟包含偽造之扣繳憑單云云。惟查，「扣
    繳憑單」原係臺灣人壽公司審核貸款人及連帶保證人資力之
    重要參酌依據，被告甲○○除於「借款申請書」上偽填與扣
    繳憑單所載相符之基本資料外，且於證人即臺灣人壽公司承
    辦人員丙○○依址前往借款申請書所載之「硅石公司」營業
    地址即臺北市○○○路○ 段186 巷2 樓之1 實地勘查後，發
    現該址並無「硅石公司」設址營業，隨即以借款申請書上所
    留電話號碼去電詢問被告甲○○，詎被告甲○○竟續告以「
    硅石公司」另址再供丙○○查核，亦據證人丙○○到庭結證
    在卷（本院95年1 月12日審判筆錄第8 頁參照），復為被告
    甲○○所不否認（本院95年1 月17日審判筆錄第21頁參照）
    ，顯見被告甲○○就本件由其佯任職於「硅石公司」，復提
    供偽造之扣繳憑單以詐貸款項之犯罪計畫，當具犯意聯絡，
    否則何有於丙○○察覺有異之際，乃未予拆穿，反而虛報另
    址強為彌縫之理？足證被告甲○○所辯其就被訴詐欺、行使
    偽造扣繳憑單等節均不知情云云，顯係卸責之詞。
  (3)況被告甲○○就其偽造扣繳憑單之來源乙節，已先以告訴人
    身分於警詢中指述伊係於被告戊○○辦理貸款接近完成階段
    時，由被告戊○○提出偽造之扣繳憑單，伊即依被告戊○○
    指示照樣抄錄，並在銀行徵信時依該扣繳憑單所載內容告知
    銀行徵信人員伊在「硅石公司」上班（92年4 月30日警詢筆
    錄，8202號卷第27頁參照），嗣且又據被告甲○○以證人身
    分再於92年11月19日偵訊時結證略以：被告戊○○叫伊等銀
    行要對保時再出來簽名，當時伊甫於90年出獄，在熊正工程
    有限公司工作未久，尚無扣繳憑單，被告戊○○即稱要以人
    脈關係幫伊貸款等語，後來伊第一次看到本案偽造之扣繳憑
    單時，就是伊去臺灣人壽公司對保時，被告戊○○叫伊拿一
    張單子照寫，這張單子就是扣繳憑單等語在卷（92年11月19
    日偵訊筆錄，8202號偵卷第190 頁參照），則依被告上開所
    供或以證人身分所為對自己不利之證述，均可見被告甲○○
    就本件申辦貸款係以偽造扣繳憑單持交臺灣人壽公司承辦人
    而行使之，復由其於對保時佯為任職於「硅石公司」之犯罪
    計畫早已知之甚詳，嗣且依計畫實施犯行，俱如前述，足徵
    被告甲○○嗣後所辯係卸責之詞，不可採信。
  (4)被告甲○○固又辯稱伊係真要購買附表房地，並證稱先前所
    指台灣人壽公司核貸後，係由伊繳付每月本息，先前警詢時
    所指仍由被告戊○○負擔每月本息之證述有誤云云（93年7
    月16日偵訊筆錄，8202號卷第248 頁參照）。惟查，被告甲○○倘真有意購買附表房地並向臺灣人壽公司申請貸款，先
    行代償附表房地前向台新銀行貸款，何以就有關利率、每月
    負擔本息數額竟不明瞭，還稱貸款利率於委人貸款時均未言
    明？被告甲○○所辯顯與常情有悖（本院95年1 月17日審判
    筆錄第29頁參照）。
  (5)被告甲○○又辯稱伊於91年間曾任職於熊正工程有限公司，
    並非毫無資力之人，此部分且有本院調得之被告甲○○稅務
    電子閘門查詢資料可以佐證。然被告甲○○主觀上知悉本案
    犯罪計畫，客觀上參與犯行，已如前述，此部分所辯縱係屬
    實，亦無從為有利被告甲○○之認定。
  (6)至被告丁○○部分固迭就行使偽造扣繳憑單之私文書部分犯
    行辯稱伊並不知情，伊係依乙○○之請至臺灣人壽公司為甲○○作保云云，惟其明知自己並未在「硅石公司」任職，卻
    提供自己基本資料供人偽造扣繳憑單持以行使，嗣復又到場
    依偽造扣繳憑單資料偽填借款申請書而任連帶保證人，按之
    常理，被告丁○○既允擔任連帶保證人，又提供自己基本資
    料，復於對保徵信場合，親自至臺灣人壽公司填載不實資料
    以供徵信，當就所填載基本資料應另有扣繳憑單或其他足資
    佐證其填載有關其財產、資力內容私文書之存在有所預見，
    是被告丁○○就行使偽造扣繳憑單之犯行亦具犯意聯絡，可
    以認定。
  2.被告戊○○部分：被告戊○○固矢口否認犯行，並以前揭情
    詞置辯，惟查：
  (1)被告甲○○曾提供身分證影本、戶籍謄本及印鑑證明，由被
    告戊○○包辦本件貸款；被告甲○○之偽造扣繳憑單係來自
    被告戊○○，被告甲○○至臺灣人壽公司填寫借款申請書時
    ，且依被告戊○○提示之扣繳憑單照樣填寫等節，業據甲○○於偵查中以證人身分結證明確（92年10月21日偵訊筆錄，
    8202號卷第126 頁；92年11月19日偵訊筆錄，8202號偵卷第
    190 頁分別參照參照），此部分證詞，雖係於偵查中向檢察
    官所為之陳述，然顯無證據可以證明有何不可信之情況，反
    而具有可信之依據（詳如後述），依刑事訴訟法第159 條之
    1 第2 項，自具有證據能力。準此，可以認定本案持交臺灣
    人壽公司行使之偽造扣繳憑單均係被告戊○○以不詳方式偽
    造甚明。又偽造之甲○○、丁○○扣繳憑單影本2 紙（8202
    號卷第33頁、第37頁分別參照），其上「硅石生物科技股份
    有限公司」、「由玉成」印文各2 枚，與真正硅石生物科技
    股份有限公司扣繳憑單係電子列印格式（8202號卷第147 頁
    至第149 頁參照）毋庸蓋印，經核二者迥然有異，可以推認
    係被告戊○○於不詳時、地，以不詳方式偽造「硅石生物科
    技股份有限公司」、「由玉成」印章各1 枚並蓋用於上，而
    偽造完成甲○○、丁○○扣繳憑單各1 紙，當堪認定。
  (2)被告甲○○嗣固就偽造甲○○扣繳憑單之來源暨其前往臺灣
    人壽公司填寫借款申請書之情形改證稱：伊係有意買屋，遂
    拿伊國民身分證影本、戶籍謄本、印鑑證明，在臺北市○○○路與龍江路交岔口交給伊在報紙上看到之「陳代書」去辦
    理房子過戶及貸款；未料「陳代書」沒有辦法辦出貸款，伊
    即要求將個人國民身分證影本、買賣契約、戶籍謄本與印鑑
    證明交還伊，伊再將這些資料轉交給戊○○代辦貸款。卷附
    偽造之扣繳憑單應是「陳代書」幫伊準備的，伊先前誤以為
    係被告戊○○偽造，才告被告戊○○；伊去臺灣人壽時，是
    陳代書交給伊一張資料，是一張載有與扣繳憑單相同內容的
    小紙條，伊就照寫（亦有稱：該紙條內容是「陳代書」前一
    天打電話告訴伊工作地點、職位及薪水，伊先抄下來，第二
    天再帶到臺灣人壽公司去），該小紙條並非扣繳憑單云云（
    93 年7月16日偵訊筆錄，8202號卷第252 頁；本院93年12月
    3 日準備程序筆錄第4 頁至第5 頁；本院95年1 月12日審判
    筆錄第26頁、第27頁分別參照）。惟查：被告甲○○嗣後
    所為有關「陳代書」之證述，前後已有不一，倘係親身經歷
    之事實，而以如此？況且，原係以告訴人身分告訴被告戊○○涉犯行使偽造私文書、詐欺之犯罪事實，其自己亦因告訴
    之犯罪事實而有獲罪之可能，倘被告甲○○告訴事實並非實
    情，何致損人不利己提出本案刑事告訴？當係被告甲○○先
    前所證因本案受害，有以致之。又被告甲○○於92年10月
    21 日 及92年11月19日偵訊中仍就被告戊○○有關涉案事實
    證述明確，其具結作證之時點且已在其92年4 月11日與被告
    戊○○和解之後（92年4 月11日和解書，8202號卷第54頁參
    照），是共同被告甲○○當無再基於告訴人地位，期欲共同
    被告戊○○獲罪而在偽證重典之心理壓力下捏詞偽證之理。
    況比較共同被告甲○○於警偵訊、本院準備程序或審理時
    所為證述或供述之內容，前後迥然有異。於警詢、偵查前階
    段，共同被告甲○○證人身分證述之內容，除未提及「陳代
    書」之人外，有關被告戊○○如何包辦貸款、受其交付國民
    身分證、戶籍謄本及印鑑證明，以及提供扣繳憑單影本供其
    於臺灣人壽公司照章填寫借款申請書等情，所述且均具體明
    確，顯無誤會之情。況且，倘確有「陳代書」之人涉案並提
    供偽造之甲○○、丁○○扣繳憑單，何以被告戊○○先前於
    偵查中亦未執此有利於己之證據方法為己置辯，反均一再陳
    稱係甲○○、丁○○自己提供偽造之扣繳憑單交其本人送件
    至臺灣人壽公司申請貸款（被告戊○○91年4 月19日警詢筆
    錄，8202號卷第28頁參照；92年10月2 日偵訊筆錄，8202號
    卷第102 頁參照）？顯然被告甲○○前後不一之證述，以先
    前所證內容較為接近真實。至證人乙○○固又證稱伊於91年
    10 月23 日被告甲○○與郭麗卿簽訂
    本件不動產買賣契約書時在場，當時被告甲○○有跟一位中
    年人來，不知道是否代書，好像是姓陳云云（本院95年1 月
    12 日 審判筆錄第16頁參照），則證人乙○○亦不能明確肯
    定此一中年人就是被告甲○○所指之「陳代書」，且證人乙○○就偽造扣繳憑單之來源亦不知情，則其證詞尚不足為有
    利被告等之認定。
  (3)再就被告戊○○之犯罪動機而言，附表房地原已於91年7 月
    17日設定最高限額720 萬元之抵押權予臺新銀行並貸款6,00
    0,000 元，嗣已清償，並於92年10月塗銷原設定之最高限額
    抵押權，有臺新銀行92年12月1 日臺新消字第920008號函檢
    附之抵押權塗銷同意書1 紙、臺新國際銀行房貸戶撥貸前應
    徵提之文件或書類檢核表1 紙、切結書1 紙、本票1 紙、動
    撥申請書2 紙、借款借據暨約定書2 份、清償確認程序表1
    紙、同意書、房屋貸款結清領回明細1 紙存卷可按（8202號
    卷第208 頁至第222 頁參照），而本件向臺灣人壽公司貸款
    金額，固於貸款申請書上未據載明，證人丙○○就此節亦不
    復記憶（本院95年1 月12日審判筆錄第6 頁參照）；共同被
    告甲○○則結證稱係要向臺灣人壽公司申貸與臺新銀行之相
    同數額即6,000,000 元（本院95年1 月12日審判筆錄第28
    頁參照），與先前警詢中以告訴人身分指稱是欲向臺灣人壽
    公司貸款6,700,000 元，由被告戊○○取得臺灣人壽代償臺
    新銀行6,000,000 元後，獲取餘額700,00 0元之利益等情（
    92年4 月30日警詢筆錄，8202號卷第27頁參照）迥不相同，
    而被告甲○○其於警詢中所為陳述較為可信，已如前述，且
    為證明犯罪所必要，依刑事訴訟法第159 條之2 具有證據能
    力，且可採信。是被告等倘獲臺灣人壽公司准予核貸，顯被
    告戊○○仍有700,000 元之利益，足為被告戊○○之犯罪動
    機。再者，附表房地原向台新銀行貸款6,000,000 元，其本
    息僅由被告戊○○繳至92年3 月，自92年4 月起，即由李文
    政繼續繳款，又據李文政證述在卷（92年10月21日偵訊筆錄
    第124 頁參照），顯見被告戊○○斯時經濟情況亦非時時良
    好，是被告戊○○選任辯護人以被告戊○○經手房地產買賣
    規模甚鉅，不致為區區數十萬元犯罪云云，即無可採。況查
    ，被告戊○○就何以代被告甲○○申辦本件貸款之緣由，陳
    稱：伊故意要讓被告甲○○知難而退，始代其向臺灣人壽申
    辦貸款，也早知道臺灣人壽公司不會准予核貸云云（本院95
    年1 月17日審判筆錄第17頁至第18頁參照），顯係多此一舉
    ，而與常情未合，益徵被告戊○○所辯其無犯罪動機云云，
    不足採取。
  (4)被告戊○○固又辯稱伊與被告甲○○、丁○○並不認識，係
    因買賣附表房地才認識，無從取得基本資料以供偽造甲○○
    、丁○○之扣繳憑單，惟共同正犯之謀議原不以共犯間熟識
    為必要，且既係被告戊○○送件至台灣人壽公司，內即包含
    被告甲○○、丁○○之基本資料，已據證人丙○○證述在卷
    （93年9 月8 日偵訊筆錄，475 號卷第30頁、本院95年1 月
    12日審判筆錄第7 頁參照），被告戊○○上開所辯即無從為
    其有利之認定。
  (5)被告戊○○又再辯稱伊不致為本案破壞其與台灣人壽承辦人
    員丙○○之間長久建立之良好關係，且被告戊○○知悉丙○○作業嚴謹，當不致對其施以詐術而被拆穿云云，惟查，丙○○業已證稱於本案之前，與被告戊○○並無業務往來（93
    年9 月8 日偵訊筆錄，475 號卷第31頁參照），至多僅是被
    告戊○○請其估價不動產，均未涉及貸放款業務，被告戊○○上開所辯亦無從為其有利之認定。
二、綜上，被告3 人事證明確，犯行均堪認定，應依法論科。
三、按「各類所得所得扣繳暨免扣繳憑單」乃用以表示所得人之
    所得來源及金額，為刑法第210 條所指之「私文書」（最高
    法院78年度台上字第4361號及91年度台上字第3748號判決參
    照）。被告戊○○、甲○○、丁○○基於行使偽造私文書、
    意圖為自己不法所有之犯意聯絡，先由甲○○、丁○○提供
    基本資料予戊○○偽造甲○○、丁○○扣繳憑單，嗣提交臺
    灣人壽公司承辦人員丙○○而行使之，又由被告甲○○、丁○○親至臺灣人壽公司按戊○○指示依偽造扣繳憑單於「借
    款申請書」填載不實之基本資料，惟未經臺灣人壽公司核貸
    ，致未得逞，核被告戊○○、甲○○、丁○○所為均係犯刑
    法第216 條、第210 條之行使偽造私文書罪，及同法第339
    條第3 項、第1 項之詐欺取財未遂罪。被告戊○○、甲○○
    、丁○○3 人就上開犯行間，均具犯意聯絡及行為分擔，應
    論以共同正犯。其偽造印章之低度行為，為偽造私文書之高
    度行為所吸收，偽造印章之行為不另論罪；其偽造私文書之
    行為，則為行使偽造私文書之階段行為，亦不另論罪。被告
    3 人所犯行使偽造私文書之行為與詐欺取財未遂罪間，二者
    間有方法、目的之牽連關係，應依刑法第55條之規定，從一
    重之行使偽造私文書罪處斷。爰審酌被告等犯罪之動機、目
    的、手段，犯罪時所受之刺激及其品性、生活狀況、智識程
    度、因並未詐得絲毫款項，犯罪所生之損害尚屬輕微，及其
    犯罪後態度、參與程度等一切情狀，分別量處主文所示之刑
    ，並均諭知易科罰金之折算標準。又被告丁○○於78年間固
    曾因犯搶奪罪，為臺灣基隆地方法院以77年度訴字第206 號
    判決判處有期徒刑10月確定，嗣於78年8 月13日執行完畢，
    惟其5 年以內未曾受有期徒刑以上刑之宣告，其因一時失慮
    ，致罹刑典，其涉案程度較為輕微，且無何獲利，經此刑之
    宣告後，應知警惕而無再犯之虞，本院因認暫不執行其刑為
    當，予以宣告緩刑2 年，用啟自新。
四、偽造之被告甲○○、丁○○扣繳憑單2 紙（影本參見8202號
    卷第33頁、第37頁）前經被告戊○○提交臺灣人壽公司行使
    未獲核貸，業經臺灣人壽公司退還，並未銷毀，已據證人丙○○結證在卷（本院95年1 月12日審判筆錄第6 頁參照），
    雖未能扣案，惟尚無證據證明業已滅失，既係被告所有供犯
    本件犯行所用之物，應依刑法第38條第1 項第2 款之規定宣
    告沒收。至其上「硅石生物科技股份有限公司」、「由玉成
    」印文各2 枚，與調得之真正硅石生物科技股份有限公司扣
    繳憑單係電子列印格式（8202號卷第147 頁至第149 頁參照
    ），毋庸蓋印，二者迥然有異，顯係偽造，已如前述，原亦
    應依刑法第219 條規定宣告沒收，惟既上開印文所在之扣繳
    憑單業經宣告沒收，即無庸重複為沒收之諭知，附此敘明。
    另偽造之「硅石生物科技股份有限公司」、「由玉成」之印
    章各1 枚雖未扣案，但不能證明業已滅失，應依刑法第219
    條規定併予沒收。
據上論斷，應依刑事訴訟法第299 條第1 項前段、刑法第28條、
第216 條、第210 條、第339 條第3 項、第1 項，第55條、第41
條第1 項、第74條第2 款、第38條第1 項第2 款、第219 條，罰
金罰鍰提高標準條例第1 條前段、第2 條，判決如主文。
本案經檢察官王巧玲到庭執行職務。
中    華    民    國    95    年    2    月    16    日
                  刑事第六庭審判長法  官  李育仁
                                  法  官  黃潔茹
                                  法  官  許辰舟
以上正本證明與原本無異。
如不服本判決，應於判決送達後10日內，向本院提出上訴狀。
                                  書記官  洪忠改
中    華    民    國    95    年    2    月    16    日
 附表：
┌────────────────┬───┬───┐
│        系爭不動產              │實際所│登記所│
│                                │有權人│有權人│
├──┬─────────────┼───┼───┤
│土地│臺北市○○區○○段一小段  │戊○○│李文政│
│    │907 —5 地號，面積175 平方│      │      │
│    │公尺，權利範圍為應有部分5 │      │      │
│    │分之1                   │      │      │
├──┼─────────────┤      │      │
│建物│坐落臺北市○○區○○段一小│      │      │
│    │段907 —5 地號土地，11345 │      │      │
│    │建號，門牌號碼臺北市士林區│      │      │
│    │忠義街73號5 樓之房屋，第5 │      │      │
│    │層，層次面積104.48平方公尺│      │      │
│    │，附屬建物（陽台）19.87平 │      │      │
│    │方公尺                    │      │      │
└──┴─────────────┴───┴───┘


司法院資訊處製作；財團法人民間司法改革基金會備份。
